【裁判字號】    95,上易,1833
【裁判日期】    951116
【裁判案由】    毒品危害防制條例
【裁判全文】
臺灣高等法院刑事判決                95年度上易字第1833號
上  訴  人  臺灣板橋地方法院檢察署檢察官
被      告  甲○○
上列上訴人因被告毒品危害防制條例案件，不服臺灣板橋地方法
院94年度易字第1793號，中華民國95年6月30日第一審判決（起
訴案號：臺灣板橋地方法院檢察署94年度毒偵字第6950號），提
起上訴，再由檢察官請求併案審理（併案案號：臺灣士林地方法
院檢察署95年度毒偵字第1173號），本院判決如下：
    主  文
原判決撤銷。
甲○○連續施用第二級毒品，累犯，處有期徒刑拾月。
扣案之第二級毒品甲基安非他命壹包（驗餘淨重壹點壹陸柒貳公
克）沒收銷燬。
    事  實
一、甲○○前因非法吸用化學合成麻醉藥品、非法販賣化學合成
    麻醉藥品、偽造署押等罪，經臺灣士林地方法院等法院分別
    判處有期徒刑7月、5年6月、4月確定，再經本院以86年度聲
    字第1100號裁定應執行有期徒刑5年11月確定；又因施用毒
    品案件，經原審法院裁定送觀察、勒戒後，認無繼續施用毒
    品之傾向，由原審法院於民國87年12月8日以86年度訴字第
    844號判決免刑確定；又因變造特種文書、持有第1級毒品等
    案件，經原審法院以86年度訴字第844號分別判處拘役30日
    、有期徒刑7月確定，上述罪刑經接續執行，於89年5月14日
    因縮短刑期假釋出監；復於91年間因施用毒品案件，先經原
    審法院裁定送觀察、勒戒後，認有繼續施用毒品之傾向，再
    經原審法院裁定令入戒治處所施以強制戒治並提起公訴，其
    中強制戒治部分於92年2月11日停止戒治出所（解還臺灣臺
    北監獄臺北分監執行），嗣經原審法院於91年10月15日以91
    年度易字第2248號判處有期徒刑5月，於91年11月4日確定，
    經與撤銷前述假釋後之殘刑2年6月27日合併執行，甫於94年
    4月6日執行完畢。猶不知悔改，明知甲基安非他命為毒品危
    害防制條例所管制之第2級毒品，不得持有、施用，竟仍基
    於施用第級毒品甲基安非他命（下簡稱甲基安非他命）之概
    括犯意，自94年9月28日起至95年6月8日止，在其位於臺北
    縣新店市○○路30號7樓之8住處等處，以將甲基安非他命置
    於玻璃球吸食器上再點火燒烤吸食冒起煙霧之方式，施用甲
    基安非他命多次（平均每週約施用2、3次）。嗣先於94年9
    月28日10時30分許，在上址住處為警搜索查獲，並扣得其所
    有供其施用之甲基安非他命一包（原淨重1.1832公克，驗餘
    淨重1.1672公克）；嗣於95年6月8日21時30分許，在台北市
    ○○○路30巷口為警查獲。
二、案經臺北市政府警察局北投分局報請臺灣臺北地方法院檢察
    署呈請臺灣高等法院檢察署核令移轉臺灣板橋地方法院檢察
    署檢察官偵查起訴，再由臺灣士林地方法院檢察署檢察官請
    求併案審理。
    理  由
一、被告甲○○經合法傳喚，雖未於本院審理時到庭陳述，然上
    開事實，業據被告於接受警方詢問、接受檢察官訊問及原審
    審理時坦承在卷，且其尿液送驗結果亦呈甲基安非他命陽性
    反應，亦有台灣檢驗科技股份有限公司94年10月13日、95年
    6月27日之濫用藥物尿液檢驗報告2紙附卷可憑（見臺灣台北
    地方法院檢察署94年度毒偵字第2954號卷第67頁，臺灣士林
    地方法院檢察署95年度毒偵字第1173號卷第85頁），此外復
    有上開1包甲基安非他命扣案可資佐證，而扣案之1包顆粒物
    品經鑑定結果，確均含有甲基安非他命成分，原淨重1.1832
    公克，驗餘淨重1.1672公克，此有憲兵司令部刑事鑑識中心
    95年3月14日（95）安鑑字第00393號鑑驗通知書1紙在卷可
    稽（見原審卷第49頁），是足認被告之自白與事實相符，堪
    以採信，又被告曾因施用毒品案件，經原審法院裁定送觀察
    、勒戒後，認無繼續施用毒品之傾向，由原審法院於87年12
    月8日以86年度訴字第844號判決免刑確定；復於91年間因施
    用毒品案件，先經原審法院裁定送觀察、勒戒後，認有繼續
    施用毒品之傾向，再經原審法院裁定令入戒治處所施以強制
    戒治並提起公訴，其中強制戒治部分於92年2月11日停止戒
    治出所（解還臺灣臺北監獄臺北分監執行），嗣經原審法院
    於91年10月15日以91年度易字第2248號判處有期徒刑5月，
    於91年11月4日確定之事實，亦有原審法院86年度訴字第844
    號判決、原審法院91年度易字第2248號判決、本院被告前案
    紀錄表及本院在監在押全國紀錄表附卷可佐，是本件事證明
    確，被告上開犯行，洵堪認定，應予論罪科刑。
二、按「毒品危害防制條例於民國92年7月9日修正公布，自93年
    1月9日施行，其中第20條、第23條將施用毒品之刑事處遇程
    序，區分為『初犯』及『5年內再犯』、『5年後再犯』。依
    其立法理由之說明：『初犯』，經觀察、勒戒或強制戒治後
    ，應為不起訴處分或不付審理之裁定；經觀察、勒戒或強制
    戒治執行完畢釋放後，『5年內再犯』者，因其再犯率甚高
    ，原實施之觀察、勒戒及強制戒治既已無法收其實效，爰依
    法追訴或裁定交付審理。至於經觀察、勒戒或強制戒治執行
    完畢釋放後，『5年後再犯』者，前所實施之觀察、勒戒或
    強制戒治已足以遮斷其施用毒品之毒癮，為期自新及協助其
    斷除毒癮，仍適用『初犯』規定，先經觀察、勒戒或強制戒
    治之程序。從而依修正後之規定，僅限於『初犯』及『5年
    後再犯』二種情形，始應先經觀察、勒戒或強制戒治程序。
    倘被告於5年內已再犯，經依法追訴處罰，縱其第3次（或第
    3次以上）再度施用毒品之時間，在初犯經觀察、勒戒或強
    制戒治執行完畢釋放5年以後，已不合於『5年後再犯』之規
    定，且因已於『5年內再犯』，顯見其再犯率甚高，原實施
    觀察、勒戒或強制戒治，已無法收其實效，即應依該條例第
    10條處罰。」，業經最高法院95年度第7次刑事庭會議決議
    在案，是被告所為，係犯毒品危害防制條例第10條第2項之
    施用第2級毒品罪。被告持有甲基安非他命之低度行為，為
    其施用之高度行為所吸收，不另論罪。被告先後多次施用甲
    基安非他命犯行，時間緊接，構成要件相同，顯係基於概括
    犯意為之。而被告犯罪後，刑法第56條連續犯及第47條累犯
    規定，於95年1月7日修正，並於95年7月1日施行，依新法第
    2條第1項規定，比較刑法修正前後規定（含法律適用應整體
    適用不得割裂適用之法理）結果，修正後之刑法規定未較修
    正前規定有利於被告，是本件被告之上開犯行，應依修正前
    之刑法第56條規定論以連續犯，加重其刑，檢察官雖僅就被
    告於94年9月28日施用甲基安非他命1次之犯行起訴，對被告
    其他犯行未起訴（僅以併案方式請求審理），但因被告之犯
    行，既為連續犯，被告其他未起訴之犯行自為起訴效力所及
    ，本院自應併予審理。又被告曾犯有如事實欄所示之前科，
    於94年4月6日執行完畢，亦有被告之本院前案紀錄表在卷可
    佐，被告於有期徒刑執行完畢，5年以內再犯有期徒刑以上
    本件之罪，應依修正前之刑法第47條規定論以累犯，加重其
    刑，並依法遞加之。
三、原審以被告事證明確，予以論罪科刑，固非無見，惟原審未
    及審酌被告自94年9月29日起至95年6月8日止之犯行，尚有
    未洽，另如前述上開刑法第56條、第47條業已修正，原審未
    及審酌，亦有未洽。檢察官認原審未及審酌被告自94年9月
    29日起至95年6月8日止之施用甲基安非他命犯行提起上訴，
    請求撤銷原判決等語，為有理由，自應由本院將原判決撤銷
    ，另為適法之諭知。爰審酌被告前已有多次違反毒品危害防
    制條例犯行、不知悔改而再犯本件施用第2級毒品犯行，顯
    見其戒除毒癮之意志薄弱，惟其施用毒品係自戕行為，對他
    人法益尚無具體危害，及其犯罪後坦承犯行，態度尚稱良好
    等一切情狀，量處如主文第2項所示之刑，以資懲儆。
四、扣案之上開甲基安非他命1包（原淨重1.1832公克，驗餘淨
    重1.1672公克），為查獲之第2級毒品，應依毒品危害防制
    條例第18條第1項前段規定，宣告沒收銷燬。
五、臺灣板橋地方法院檢察署檢察官就該署95年度毒偵字第6792
    號案件，被告涉嫌施用第1級毒品海洛因（下簡稱海洛因）
    犯行，主張被告施用海洛因時，同時施用甲基安非他命，是
    被告係一行為觸犯毒品危害防制條例第10條第1項、第2項之
    施用第1級毒品罪及施用第2級毒品罪，與本件為想像競合犯
    ，具裁判上一罪關係，爰請求本院併予審理等語，查被告於
    接受檢察官訊問時固坦承施用海洛因犯行，然徵之被告自承
    ，其施用甲基安非他命約每週2、3次，以燒烤方式施用，而
    施用海洛因則為每天2、3根，以將海洛因摻入香菸內方式施
    用（臺灣士林地方法院檢察署95年度毒偵字第1173號卷第82
    頁）等情以觀，足見被告施用海洛因與施用甲基安非他命之
    方式完全不同，顯然被告並非同時施用海洛因及甲基安非他
    命，難謂2犯行間具裁判上一罪關係，因此臺灣板橋地方法
    院檢察署檢察官就被告涉嫌施用海洛因犯行，請求本院併予
    審理一節，本院自無審理之權限，應退由檢察官另行偵查，
    特此敘明。
六、被告經合法傳喚，無正當理由不到庭，爰不待其陳述逕行判
    決。
據上論結，應依刑事訴訟法第369條第1項前段、第364條、第371
條、第299條第1項前段，毒品危害防制條例第10條第2項、第18
條第1項前段，刑法第第2條第1項前段，修正前刑法第11條前段
、第56條、第47條，判決如主文。
本案經檢察官張啟彬到庭執行職務。
中    華    民    國    95    年    11    月    16    日
                  刑事第十六庭審判長法  官  葉騰瑞
                                    法  官  莊明彰
                                    法  官  黃俊明
以上正本證明與原本無異。
不得上訴。
                                    書記官  廖婷璇
中    華    民    國    95    年    11    月    16    日
附錄：本案論罪科刑法條全文
毒品危害防制條例第10條第2項
施用第二級毒品者，處3年以下有期徒刑。


司法院資訊處製作；財團法人民間司法改革基金會備份。
